臺灣臺南地方法院刑事附帶民事訴訟判決
　　　　　　　　　　　　　　　　　　100年度附民字第151號
原　　　告　　郭文郁
訴訟代理人　　李永裕律師
被　　　告　　方文堯
　　　　　　　林森源
　　　　　　　璟豐工業股份有限公司
上　1　 人
法定代理人　　傅雷格
上列被告因偽造文書案件（本院100年度易字第1226號），經原
告提起刑事附帶民事訴訟，本院判決如下：
    主  文
原告之訴及假執行之聲請均駁回。
    事  實
一、原告方面：
  (一)聲明：(1)被告3人應連帶給付原告新臺幣（下同）96萬6千2
    百40元，並自起訴狀繕本送達翌日起至清償日止，按週年利
    率百分之5計算之利息。(2)被告3人應連帶給付原告自民國
    100年11月17日起至原告復職日止，按月於每月10日給付4
    萬8千3百12元，及自應給付之翌日起至清償日止，按週年利
    率百分之5計算之利息。(3)被告3人應連帶給付原告50萬元，
    並自起訴狀繕本送達翌日起至清償日止，按週年利率百分之
    5計算之利息。(4)訴訟費用由被告連帶負擔。(5)並願供擔保
    請准宣告假執行。
  (二)陳述略以：
  (1)事實部分：緣郭文郁原係設於臺南市關廟區埤頭里1之16
    號（現改址為關新路1段628號）璟豐工業股份有限公司（下
    稱璟豐公司）製造部壓帽組組長，方文堯則係製造部經理。
    民國99年2月初許，因璟豐公司人力不足，造成訂單出貨不
    及，衍生郭文郁與公司另名生管員就出貨不及之責任爭議，
    並遭公司專案經理約談，郭文郁早因工作壓力過大，已於精
    神科門診治療及用藥1年多，一時難忍委屈，遂於同年2月2
    日提出辭職書，請公司製造部主管轉呈董事長兼總經理林森
    源（另分案偵辦）批示（依公司規定自動請辭須提出書面經
    公司總經理批准始生效），經理方文堯於同日在該辭職書簽
    章後送至林森源辦公室，並於同日下午3、4時許，向在泰國
    之林森源報告此事，林森源即口頭告知待其回台（即99年2
    月4日）再批示，當晚郭文郁因公司常務董事林仲義之勸說
    同意取消辭職，委請林仲義幫忙取回辭職書（依照該公司過
    往慣例取回辭職書即視同撤回辭職），撤回辭職申請，翌日
    （即2月3日），林仲義即向方文堯表明：郭文郁取消辭職，
    要取回辭職書，辭職書是由你拿過來，或我過去拿？並詢問
    該辭職書總經理林森源簽了沒？方文堯即告之總經理還沒簽
    ，其會拿辭職書過去，旋即將辭職書交與林仲義，以取消郭
    文郁辭職，郭文郁即另補陳醫生證明向公司請病假。隔日（
    即99年2月4日）林森源回國至公司，方文堯即將昨日林仲義
    代為辦理取回郭文郁辭職書，以撤回郭文郁辭職一事告知林
    森源，林森源聽後並未作何指示。99年2月9日下午4時許，
    方文堯乃告知陳財發，郭文郁已委由林仲義取回辭職書撤回
    辭職，改請病假，方文堯、陳財發2人並依照總經理林森源
    指示至郭文郁住處，以了解郭文郁病情及有無意願辦理留職
    停薪，郭文郁告之等病好了就會去上班，不想辦留職停薪，
    同日（即99年2月9日）晚上，陳財發復以電話詢問郭文郁太
    太鄭美雀，郭文郁要不要辦留職停薪，可以幫他辦留職停薪
    。詎方文堯與林森源共同基於業務上登載不實之犯意，於
    99年2月23日，由方文堯將先前其將郭文郁辭職書掃描存檔
    之資料副本電傳與在泰國之林森源批示，而由林森源在郭文
    郁辭職書副本上，批示准予郭文郁辭職，將此不實事項登載
    於其業務上作成之准予辭職文書，再由林森源將此不實文書
    電與公司人事室，再經由方文堯核章，於99年2月25日再為
    不實通知函，發文通知郭文郁其99年2月2日遞出辭職書，辭
    職生效日期為99年3月3日，並經製造部門經理簽核完成，且
    於99年2月23日經總經理核准生效，足生損害於郭文郁。郭
    文郁憤而提出告訴。該案業經臺灣臺南地方法院檢察署檢察
    官以被告方文堯涉犯係犯刑法第215條之業務上登載不實罪
    嫌偵查終結，以100年度偵字第975號將被告方文堯提起公訴
    ，嗣由本院以100年度易字第1226號案件審理在案等語。
  (2)程序部分略以：上開100年度偵字第975號雖僅起訴被告方文
    堯，惟共同侵權行為人即董事長林森源，與依民法第28條及
    公司法第23條第2項應負連帶賠償責任之璟豐公司，亦得為
    刑事附帶民事訴訟之被告。
  (3)實體部分略以：
  被告方文堯部分略以：依公司法第8條第2項、第23條第2項
    規定，在辦理員工辭職亦屬製造部經理之執行業務範圍之內
    ，被告方文堯亦為公司負責人，其偽造原告郭文郁辭職書辦
    理員工辭職業務，屬公司業務之執行，被告方文堯違反刑法
    第215條所為，使原告被公司認定已辭職，侵害其工作權，
    使其受有無法繼續給付勞務領取薪資之財產上損害，並有因
    果關係，另被告方文堯侵害原告之姓名權情節重大，原告亦
    受有非財產上之損害。被告方文堯應與璟豐公司依公司法第
    23條第2項負連帶責任。另若被告方文堯並非公司法第8條第
    2項之公司負責人，被告方文堯仍應依民法第184條第1項前
    段（故意冒用原告姓名偽造辭職書）、後段（故意以違背善
    良風俗之方法加損害於原告，致原告無法繼續給付勞務領取
    薪資之「純粹經濟上損失」）對原告負損害賠償責任。
  被告林森源部分略以：於99年2月間為璟豐公司負責人，辦
    理員工辭職屬總經理之執行業務範圍，被告林森源所為，使
    原告被公司認定已辭職，侵害其工作權，使其受有無法繼續
    給付勞務領取薪資之財產上損害，並有因果關係，另被告林
    森源侵害原告之姓名權情節重大，原告亦受有非財產上之損
    害。被告林森源應與璟豐公司依公司法第23條第2項負連帶
    責任。另若被告林森源應依民法第184條第1項前段（故意冒
    用原告姓名偽造辭職書）、後段（故意以違背善良風俗之方
    法加損害於原告，致原告無法繼續給付勞務領取薪資之「純
    粹經濟上損失」）對原告負損害賠償責任。被告林森源、被
    告方文堯所為具有行為關連共同，依民法第185條第1項規定
    ，對原告應帶負賠償責任。
  被告璟豐公司部分略以：依民法第28條、公司法第23條第2
    項規定，應與其他被告連帶負損害賠償責任。璟豐公司依民
    法第188條第1項規定，與受僱人即方文堯連帶負損害賠償責
    任。
  財產上損害賠償部分略以：(甲)被告3人應連帶給付原告自99
    年3月3日辭職生效時起，至100年11月16日止，共20個月之
    平均工資（每月平均工資48312元），共96萬6千2百40元，
    並自起訴狀繕本送達翌日起至清償日止，按週年利率百分之
    5計算之利息。(乙)被告3人應連帶給付原告自民國100年11月1
    7日起至原告復職日止，按月於每月10日給付4萬8千3百12
    元，及自應給付之翌日起至清償日止，按週年利率百分之5
    計算之利息。
  非財產上損害賠償部分略以：被告方文堯等上開所為，使原
    告失去工作，經濟頓失依靠，足見侵害姓名權之情節重大，
    依民法第19條、第18條第2項前段、第195條第1項前段規定
    ，被告方文堯等上開所為，使原告失去工作，經濟頓失依靠
    ，足見侵害姓名權之情節重大，斟酌各方情狀，故依公司法
    第23條第2項、民法第28條、第184條第1項前段、第185條第
    1項、第188條第1項、第195條第1項規定，被告3人應連帶給
    付原告精神上之損害賠償50萬元，並自起訴狀繕本送達翌日
    起至清償日止，按週年利率百分之5計算之利息。
二、被告聲明：原告之訴及假執行之聲請均駁回，如受不利判決
    ，願供擔保，准免為假執行。被告陳述：被告方文堯及被告
    林森源所為不成立業務上文書豋載不實罪，其餘略。
    理  由
一、按刑事訴訟諭知無罪、免訴、不受理之判決者，對於附帶民
    事訴訟部分以判決駁回原告之訴，刑事訴訟法第503條第1項
    前段定有明文。
二、本件原告郭文郁告訴被告方文堯，嗣被告方文堯經起訴涉嫌
    偽造文書案件（起訴案號：臺灣臺南地方法院檢察署100年
    度偵字第975號），業經本院以100年度易字第1226號刑事判
    決諭知被告方文堯無罪在案，依照首開說明，應以判決駁回
    原告附帶提起之民事訴訟，其假執行之聲請因亦無所附麗，
    應併予駁回。
三、據上論結，應依刑事訴訟法第503條第1項前段，判決如主文
    。
中    華    民    國   100    年    12    月    29    日
                  刑事第六庭    法  官  盧鳳田
以上正本證明與原本無異
對於本判決如不服非對刑事判決上訴時不得上訴，並應於送達後
10日內向本院提出上訴書狀，並應敘述具體理由。如未敘述上訴
理由者，應於上訴期間屆滿後20日內向本院補提理由書狀（均須
按他造當事人之人數附繕本）「切勿逕送上級法院」。
                                書記官  黃憶筑
中    華    民    國   100    年    12    月    29    日